臺灣臺中地方法院刑事判決　　　　　　　　　　　　　九十年度易緝字第五九九號
　　公　訴　人　臺灣臺中地方法院檢察署檢察官
　　被　　　告　乙○○
右列被告因詐欺案件，經檢察官提起公訴（八十九年度偵字第一九九八六號），本院
判決如左：
    主  文
乙○○意圖為自己不法之所有，以詐術使人將本人之物交付，累犯，處有期徒刑陸月
，如易科罰金，以佰元折算壹日。
    事  實
一、乙○○曾犯竊盜罪，經法院判處有期徒刑四月確定，於民國八十九年二月十一日
    執行完畢。猶不知悔改，利用其與甲○○二人於八十九年十二月初某日，在臺中
    縣豐原市○○路五六九號「豐原聯誼會ＫＴＶ店」認識之機會，明知其未能替人
    介紹工作，竟意圖自己為不法之所有，向甲○○佯稱：臺中縣前縣長陳庚金係其
    姐夫，且林務局東勢林管處處長係其妻舅，可介紹甲○○之子到林務局工作，並
    擔任主管職位云云，要求甲○○支付介紹活動費新台幣（下同）十二萬元，甲○
    ○不疑有他，遂於八十九年十二月四日二十時三十分許，在「豐原聯誼會ＫＴＶ
    店」內，先交付介紹活動費五萬元予乙○○，因乙○○表示至少尚需二萬元，甲
    ○○再打電話給其妹借用二萬元，經其妹發覺有異，先將該二萬元（合計二十張
    千元紙鈔）予以影印後，再交給乙○○。嗣因乙○○表示需再交付五萬元，並於
    同月六日十四時三十分許，欲至甲○○位於臺中縣東勢鎮○○里○○路六二八之
    十一號之住處取款時，在臺中縣東勢鎮○○里○○路六二八之十一號前，為警查
    獲，並經警在其身上查獲甲○○所交付之介紹活動費一千元幣券中之二張（號碼
    ＤＰ八五二七二八ＥＷ、ＤＬ九六九八八八ＪＷ）。
二、案經臺中縣警察局霧峰分局報請臺灣臺中地方法院檢察署檢察官偵查起訴。
    理  由
一、訊據被告乙○○固坦承曾經要幫甲○○之子介紹工作之事實，但矢口否認有詐欺
    之犯行，辯稱：伊是說要介紹甲○○之子到林務局八仙山遊樂區作臨時清潔工，
    伊只有向甲○○拿五千元要送禮用，十二月六日伊係去甲○○家拿履歷表，不料
    甲○○拿二千元給伊之後就報警。前臺中縣長陳庚金之岳父是伊之親伯父，名叫
    『劉第洲』；東勢林管處的處長黃建玲則是伊以前的上級長官，不是伊之小舅子
    。伊拿到五千元之後，因為沒有拿到履歷表，所以還沒有去買禮物云云。經查，
    被告於八十九年十二月六日偵訊中係辯稱：甲○○只給伊七千元，伊拿七千元買
    東西送給包商，買了二瓶酒送給林管處的一位包商，他們名字叫林保鋼，每瓶酒
    三千五百元，共買二瓶云云，嗣又於八十九年十二月二十九日偵訊中辯稱：林務
    局的處長叫黃建琳，不是伊之妻舅，洋酒伊沒買，陳庚金不是伊之親姐夫，是表
    姐夫云云。由前述被告偵查中及本院審理時反覆不一之辯解，堪認其所辯誠屬可
    疑，且被告辯稱其親伯父名叫「劉第洲」，乃前臺中縣長陳庚金之岳父云云，然
    經本院以法務部戶役政連結系統查詢名為「劉第洲」者年籍資料之結果，雖查得
    一位名為「劉第洲」者，但該人係民國五十五年出生，且婚姻狀況係未婚，此有
    查詢結果一紙在卷可參，由此足證被告所辯顯非事實。次查，被害人甲○○業於
    警訊中明確指稱：「乙○○是以介紹我兒子進入林務局工作為由，條件為需要交
    付活動費十二萬元，我已被詐騙並交付七萬元。於八十九年十二月四日二十時三
    十分許，在豐原市○○路五六九號豐東聯誼會ＫＴＶ店內，共交付七萬元給乙○
    ○，其中二十張千元大鈔就是我交給警方的千元鈔影印本。他是以介紹我兒子進
    入林務局上班，擔任主管職務為由向我索取錢財，而我因兒子沒有工作且關心兒
    子前途誤信乙○○，而將錢財交付，另乙○○藉故錢不夠，要我再交付活動費五
    萬元。因他說前任縣長陳庚金是他姐夫，林管處處長是他妻舅，所以知悉乙○○
    有能力介紹進入林局工作。但因為要擔任公務人員須經國家考試，而且我妹妹有
    提醒事情不合邏輯有違常理，所以才將千元鈔的號碼影印，以防止被騙時做為證
    據」等語；又於八十九年十月二十九日偵訊中指稱：「乙○○介紹林保鋼給我認
    識，說他在林務局上班，乙○○向我保證，可以介紹我兒子到林務局當正式公務
    人員，並說林務局處長是他妻舅，臺中縣前縣長陳庚金是他姐夫，跟我說完第二
    天，他又說，雖然主管是他們的人，但禮貌上仍要送洋酒、活動費，總共向我拿
    了七萬元，在十二月四日交付七萬元後，他叫我在家等電話，結果他打電話來，
    說他在處長室，一切已安排好，我請他將電話交給處長要當面謝謝他，他就說處
    長不隨便接別人電話，就將電話掛掉」等語；復於本院九十年七月三日訊問時指
    稱：「八十九年十二月三日一名叫做「林保鋼」打電話給我，我原先在豐東聯誼
    社賣楊桃，林保鋼打電話說要介紹一位乙○○給我，他在林務局上班是一個高級
    主管，要介紹我兒子去那裡工作，十二月三日上午打電話給我，約下午二、三時
    ，到聯誼社去和乙○○和林保鋼見面，林保鋼說乙○○是林務局的高階主管，他
    那邊有二個缺，可以介紹人進去，他有問我兒子在做什麼，可以介紹我兒子進去
    工作，他說只要他安排就可以，他說林務局林管處處長是他的妻舅，前台中縣長
    陳庚金是他的姊夫，不用考試就可以進去當公務員，我曾問他是否需要考試，他
    說不用，裡面全都是他的人，叫我隔天到林務局去拿表格，後來又說不要到林務
    局，改在豐東聯誼社，他說他很有誠意要介紹我兒子進去工作，薪水壹個月三萬
    二千五百元，十二月四日下午三、四時我就到聯誼社去，他一直吩咐我他有誠意
    幫我，我拿相片給他的時候，因為此事是秘密的事，不能讓別人知道，我們進去
    包廂的時候，他就開始跟我要錢，當時我有跟他說為何之前我說要什麼條件，你
    都說不用，現在為何要拿錢，他說因為要買洋酒送給他林務局的主管，當時身上
    我帶五萬元要繳農會貸款，他說五萬元不夠，至少還需要二萬元，他和我講完之
    後，我打電話給我妹妹，我妹妹就再拿二萬元到聯誼社的門口給我，我妹妹提醒
    我說可能有騙局，我進去之後他跟我說不要讓林保鋼知道他向我拿多少錢，我當
    天就把七萬元交給林保鋼了，他拿七萬元之後叫我先回去，乙○○說他要到林務
    局主管那裡去，我一回到家之後他就打電話給我說他人在林務局已經局長說好了
    ，我跟他說我要向局長道謝，他就說局長不隨便接人家的電話，後來他電話就關
    機了，我就一直找不到他。我到東勢乙○○經常活動的地帶打聽乙○○這個人，
    我錢給乙○○的隔天，林保鋼有打電話給我說我拿給乙○○這麼多錢，會不會起
    疑心，我就跟他說「不會啦，他很有誠意要幫我兒子的忙」，他說如果不會，他
    要和乙○○拿表格到我家來，我要求他要帶林務局的局長來，到十一時的時候，
    林保鋼和乙○○來的時候，局長並沒有來，林保鋼就叫乙○○跟我說活動費不夠
    ，乾脆直接跟我說需要多少錢，他本來說還要二十萬元，我跟他說我沒有這麼多
    錢，他後來說還需要五萬元，我就跟他們說，我湊到錢再通知他們，他們說叫我
    湊到錢拿到豐東聯誼社，我後來有和我妹妹聯絡，我妹妹就和我一起去，乙○○
    一直提醒我說不要讓林保鋼知道他拿我多少錢，他說十二月六日要到我家拿錢，
    他後來還是在中午左右到我家要拿五萬元，我是在十二月六日就事先報警，報警
    之後他就被抓了，那五萬元並沒有交給他」等語甚明，其指述之情節前後一致，
    並無瑕疵可指，且被告於八十九年十二月六日為警查獲時，當場為警查獲號碼Ｄ
    Ｐ八五二七二八ＥＷ、ＤＬ九六九八八八ＪＷ之千元紙鈔二張，確係被害人甲○
    ○交予警方之二十張千元紙鈔影本中之二張，此有該二十張千元紙鈔影本及贓物
    認領保管收據一紙在卷可稽，本件事證甚為明確，被告之犯行堪以認定。
二、核被告乙○○所為，係犯刑法第三百三十九條第一項之詐欺取財罪。被告曾犯竊
    盜罪，經法院判處有期徒刑四月確定，於八十九年二月十一日執行完畢，有臺灣
    臺中地方法院檢察署刑案資料查註紀錄表在卷可憑，其於五年以內再犯本件有期
    徒刑以上之罪，為累犯，應依刑法第四十七條之規定，加重其刑。爰審酌被告利
    用被害人疼愛子女之心態，編造不實之事以騙取金錢，手段可議，且犯罪後猶設
    詞狡飾，未見絲毫悔意之態度等一切情狀，量處如主文所示之刑。又刑法第四十
    一條第一項前段業於九十年一月十日公布修正為：「犯最重本刑為五年以下有期
    徒刑以下之刑之罪，而受六月以下有期徒刑或拘役之宣告，因身體、教育、職業
    或家庭之關係，執行顯有困難者，得以一元以上三元以下折算一日，易科罰金。
    」，並於同月十二日生效，與修正前刑法第四十一條比較結果，新法較有利於行
    為人，依刑法第二條第一項前段之規定：「行為後法律有變更者，適用裁判時之
    法律。」，是本件就被告所處之刑合於上開規定，爰併予諭知易科罰金之折算標
    準。
據上論斷，應依刑事訴訟法第二百九十九條第一項前段，刑法第三百三十九條第一項
、第二條第一項前段、修正後刑法第四十一條第一項前段、刑法第四十七條，罰金罰
鍰提高標準條例第一條前段、第二條，判決如主文。
中      華      民      國      九十一      年    一    月    二十三    日
                                        法  官    陳  慧  珊
右正本證明與原本無異。
如不服本判決，應於送達後十日內向本院提出上訴狀 （須附繕本） ，上訴於台灣高等
法院台中分院。
                                        書記官
中      華      民      國      九十一      年    一    月    二十三    日
【附錄論罪科刑法條】
刑法第三百三十九條第一項：
意圖為自己或第三人不法之所有，以詐術使人將本人或第三人之物交付者，處五年以
下有期徒刑、拘役或科或併科一千元以下罰金。
